臺灣臺中地方法院刑事判決　　　　　　　　　　　　　九十一年度易字第五四０號
　　公　訴　人　臺灣臺中地方法院檢察署檢察官
　　被　　　告　乙○○
右列被告因竊盜案件，經檢察官提起公訴（九十一年度偵字第一八八三號），本院判
決如左：
    主  文
乙○○無罪。
    理  由
一、公訴意旨略以：被告乙○○意圖為自己不法之所有，於民國九十一年一月十四日
    下午六時許潛入臺中縣龍井鄉○○路○段龍目井巷七十六號「大發生鮮超市」對
    面停車場內之所屬鐵皮屋內，竊取證人甲○○所管領之烤箱二台，發酵機二台，
    攪拌機二台及配件一批，總價約值新臺幣（下同）三十一萬元，於同月十六日下
    午七時許，為警在乙○○位於同鄉○○路○段二五０號查獲。因認被告乙○○涉
    犯刑法第三百二十條第一項之竊盜罪嫌云云。
二、按犯罪事實應依證據認定之，無證據不得推定其犯罪事實，刑事訴訟法第一百五
    十四條定有明文。次按所謂認定犯罪事實之證據，係指足以認定被告確有犯罪行
    為之積極證據而言，該項證據自須適合於被告犯罪事實之認定，始得採為斷罪之
    資料；又事實之認定，應憑證據，如未能發現相當確實證據，或證據不足以證明
    ，自不能以推測或擬制之方法，以為裁判之基礎，最高法院二十九年上字第三一
    ０五號、四十年臺上字第八六號判例著有明文。再按事實審法院對於證據之取捨
    ，依法雖有自由判斷之權，然積極證據不足證明犯罪事實時，被告之抗辯或反證
    縱屬虛偽，仍不能以此資為積極證據應予採信之理由，最高法院亦著有三十年上
    字第四八二號判例可資參照。又按刑法上之竊盜罪，係以竊取他人所持有之物為
    成立要件，如對於自己持有之他人所有物，而為不法取得之行為，即應成之侵占
    罪；刑法上之侵占罪，以意圖為自己或第三人不法之所有，而擅自處分自己持有
    之他人所有物，即變更持有之意為不法所有之意，為其構成要件，最高法院亦著
    有十九年上字第一六七三號、同院四十一年臺非字第五七號判例可參。
三、公訴人認被告乙○○涉有上開竊盜罪嫌，係以證人甲○○於警訊中之指訴、照片
    六張、機器設備一覽表與卷附之贓物領據各一紙為其所憑之論據。訊據被告固不
    否認有於右揭時地取走前開物品，惟堅決否認有竊取前開物品之犯行，辯稱：伊
    本受僱於大發生鮮超市之老闆何鼎順，擔任麵包師傅，於九十年十月二十一日離
    職後，成為他外包的麵包商，工作的地點在大發生鮮超市的鐵皮屋內，即公訴人
    起訴之鐵皮屋，而本案之烤箱、發酵機、攪拌機都是大發生鮮超市的，但伊離職
    前有跟何鼎順口頭約定，這些機器可以讓伊繼續使用，這些東西當時都是由伊保
    管，因伊與老闆何鼎順有債務糾紛，故未經其同意即將機器等物品搬走等語。
四、經查，證人即大發生鮮超市之店經理甲○○於本院審理時結證稱：被竊之機器及
    配件平常是伊在保管，但是由乙○○使用，乙○○離職後是伊老闆何鼎順同意讓
    他繼續使用機器製作麵包，成為大發生鮮超市之麵包外包商，採六四分帳分式，
    乙○○自己有該鐵皮屋的鑰匙等語，依證人甲○○之上開證詞，可見被告確為大
    發生鮮超市之外包麵包商，而本案被告取走之烤箱二台，發酵機二台，攪拌機二
    台及配件一批，係供被告製造麵包而使用中，由被告持有中，被告前揭辯詞當可
    採信，證人甲○○雖陳稱：上開物品平常是伊在保管等語，惟此係指其基於店經
    理之職位，而對店內物品有業務上之監督保管權，此與刑法之「持有」概念不同
    。而上開物品既係置於被告工作之鐵皮屋內，由被告用以製作供應大發生鮮超市
    販賣之麵包，被告亦有該鐵皮屋之鑰匙，得自由進出該鐵皮屋，被告顯係上開物
    品之持有人。上開物品既始終均在被告之持有狀態中，參照前揭最高法院十九年
    上字第一六七三號、同院四十一年臺非字第五七號判例意旨，即難認屬竊盜罪之
    行為客體，則被告於擔任大發生鮮超市麵包供應商期間，將上開物品由其與大發
    生鮮超市老闆何鼎順同意其使用之鐵皮屋，移至其住所，其行為自與竊盜罪之構
    成要件不同。
五、綜上所述，被告前揭辯詞，洵非虛詞。此外，本院復查無其他積極證據足資證明
    被告涉有竊盜之犯行，既不能證明被告犯罪，揆諸上揭刑事訴訟法之規定，依法
    應予諭知無罪。至被告是否犯有侵占罪，因該罪與竊盜罪之基本社會事實並不相
    同，基於被告之防禦權，本院自不得變更法條，而公訴人亦未對侵占罪之犯罪事
    實提起公訴，本院對侵占罪部分，依法即不得予以審判，並此敘明。
據上論斷，應依刑事訴訟法第三百零一條第一項，判決如主文。
本案經檢察官蔡曉崙到庭執行職務
中      華      民      國    九十一    年      三      月    二十八    日
  臺灣臺中地方法院刑事第四庭
                                        法  官  楊  真  明
右正本證明與原本無異。
如不服本判決，應於送達後十日內向本院提出上訴狀（須附繕本），上訴於臺灣高等
法院臺中分院。
                                        書記官
中      華      民      國    九十一    年      三      月    二十八    日
